臺灣高等法院交通事件裁定　　　　　　100年度交抗字第502號
抗　 告　 人
即原處分機關　交通部公路總局新竹區監理所新竹市監理站
代　 表　 人　胡其懋
受　 處分 人　余玉玲
上列抗告人因受處分人違反道路交通管理處罰條例案件，不服臺
灣桃園地方法院中華民國100年3月16日所為裁定（99年度交聲字
第1135號），提起抗告，本院裁定如下：
    主  文
抗告駁回。
    理  由
一、原處分意旨略以：受處分人余玉玲所有之車牌號碼LE-5448
    號之自用小客車，業經報廢登記，於民國99年2月11日上午9
    時28分許，由林智福駕駛該報廢登記之前開自小客車，行經
    國道一號汐五高架北21.8公里處，經內政部警政署國道公路
    警察局第一警察隊員警發現林智福有使報廢登記之汽車仍行
    駛公路之違規事實，遂以內政部警政署國道公路警察局公警
    局交字第Z00000000號舉發違反道路交通管理事件通知單舉
    發。嗣原處分機關即交通部公路總局新竹區監理所新竹監理
    站認受處分人係上開報廢登記汽車之所有人，乃於99年8 月
    5日以竹監新四字第裁51-Z00000000號違反道路交通管理事
    件裁決書，依道路交通管理處罰條例第12條第1項第9款、第
    2項之規定，裁處罰鍰新臺幣（下同）10,800元，並將車輛
    沒入等語。
二、受處分人異議意旨略以：伊於98年2月間將前揭自小客車借
    予石啟俊使用，嗣據石啟俊告知自小客車已遭撞毀，通知伊
    將車輛報廢，伊遂於98年3月2日辦理報廢登記，惟石啟俊嗣
    後未將自小客車車體歸還予伊。嗣後伊發現石啟俊駕駛前揭
    自小客車，並懸掛石啟俊自己之車輛大牌，伊遂於98年5月
    、6月間前往桃園龍安派出所報案，今仍於檢察官偵查中，
    爰請求撤銷原處分，改諭知受處分人不罰等語。
三、原裁定意旨略以：(一)受處分人所有之自小客車，於舉發違規
    時、地，確有前揭違規事實，經警製單舉發，當場由駕駛人
    林智福簽收，嗣原處分機關依道路交通管理處罰條例相關規
    定裁處罰鍰10,800元，並將車輛沒入等處分之事實，有裁決
    書、舉發單、交通違規陳述單及查詢單各1紙等資料附卷足
    憑，且為受處分人所不爭執。而上開自小客車業於98年3 月
    2日，由受處分人至原處分機關辦理報廢之事實，亦有汽（
    機）車各項異動登記書、汽車新領牌照登記書影本各1紙等
    資料在卷可參。是受處分人所有之自小客車確有前揭交通違
    規行為，堪予認定。(二)證人石啟俊於原審調查時雖未到庭作
    證，惟於臺灣桃園地方法院檢察署99年度偵緝字第15268 號
    侵占一案，於檢察官偵訊時自承：伊於98年過完年後，有至
    余玉玲所經營之桃園縣桃園市○○路8號之東笙汽車保養廠
    ，向余玉玲之夫借車，車號忘記了；借用後不到1週，伊就
    將車輛借給在泰山的朋友「林至福」（音譯，原審查正確姓
    名為林智福）、綽號「阿福」，過了幾個月伊把車子牽回來
    開；98年夏天「阿福」又跟伊借車，之後就沒有歸還了；因
    為林智福跟伊說車子有撞倒，所以伊有向余玉玲稱車輛在屏
    東撞壞，無法返還，車主有叫伊拿大牌去報廢，然後賠錢給
    車主；余玉玲於98年5月11日之所以會在桃園縣桃園市○○
    ○○街發現前揭自小客車懸掛車牌號碼HU-0542號之車牌，
    是因為該車牌是伊以前車子的牌，伊沒有拿去報廢等語，有
    上開案件99年11月4日訊問筆錄1份在卷可稽。石啟俊前揭所
    述核與受處分人所辯均屬相符，復有受處分人於98年5月11
    日至桃園縣政府警察局桃園分局龍安派出所報案製作筆錄之
    警詢筆錄1份在卷可憑，佐以前揭自小客車確係於林智福駕
    駛中，遭員警舉發前揭違規事實等情，有舉發單1紙可憑，
    是石啟俊於前揭案件中陳稱之內容，顯非不可採信。前揭自
    小客車未徵得異議人同意，即由石啟俊將已報廢登記之車輛
    ，交予林智福駕駛，該自小客車於違規當時，確處於非受處
    分人實力可得支配之狀態等情，堪予認定。是以，受處分人
    前揭所辯，尚非無據，應可採信。(三)另本件舉發員警以受處
    分人所有之自小客車，於上揭時間、地點，有「報廢登記之
    汽車仍行駛公路（禁駛）」之違規事實，依道路交通管理處
    罰條例第12條第1項第9款之規定，對駕駛自小客車之駕駛人
    林智福當場掣單舉發，而舉發通知單已載明違規駕駛人為林
    智福及其性別、地址、出生年月日、身分證統一編號等年籍
    資料，並由林智福簽收在案乙節，有該舉發單1紙在卷可稽
    。則原處分機關已知悉本件應歸責之違規駕駛人為林智福，
    即無不能依前揭違反道路交通管理處罰條例第85條第1項及
    違反道路交通管理事件統一裁罰基準及處理細則第36條規定
    ，另行通知該違規駕駛人到案依法處理之情形。且卷內復無
    證據證明有何可歸責於受處分人之事由，亦無受處分人於收
    受上開裁決書前，已知有該舉發單存在及知悉應到案日期等
    情，尚難期待異議人於應到案日期前，向處罰機關告知應歸
    責人，受處分人自不應受道路交通管理處罰條例第85條第1
    項之限制，附此敘明。綜上所述，本件原處分機關認定受處
    分人有前開違反道路交通管理處罰條例之違規行為，顯有未
    能查明事實致適用法規錯誤之情形，此外，復查無其他積極
    證據足以證明異議人有何違反道路交通管理處罰條例之違規
    行為，自應作對異議人有利之認定，原處分機關不察，遽對
    受處分人裁罰，即難認為允當，應認受處分人之異議為有理
    由，自應將原處分撤銷，並諭知受處分人不罰，以資適法。
四、本件抗告意旨略以：本案依道路交通處罰條例第12條第1項
    第9款處罰車輛所有人，警方除當場製單交駕駛人林智福簽
    收外，並郵寄複本予車輛所有人，受處分人接收舉發違規通
    知單後，未依同條例第85條第1項規定，於應到案日99年3
    月13日前告知應歸責人，嗣後原處分機關於99年8月5日製寄
    竹監新四字第裁51-Z00000000號裁決書，於99年8月6日送達
    受處分人住所，完成合法送達程序，並無原裁定所述難期待
    受處分人於應到案日前告知應歸責人之情形。又受處分人辦
    理報廢登記後，未善盡車輛所有人應負責任妥為處理車體，
    任由該車懸掛他車牌照行駛道路，危害交通安全，明顯有過
    失，為防止該車再行駛道路，如依原裁定不罰，該車歸還受
    處分人，將無法遏阻其再行駛，爰請撤銷原裁定云云。
五、本院查：
  (一)按報廢登記之汽車仍行駛，處汽車所有人新臺幣三千六百元
    以上一萬零八百元以下罰鍰，並禁止行駛，車輛並沒入之，
    道路交通管理處罰條例第12條第1項第9款、第2項定有明文
    ；次按違反行政法上義務之行為非出於故意或過失者，不予
    處罰，行政罰法第7條第1項亦有明文。是以道路交通管理處
    罰條例第12條第1項第9款、第2項之行政罰責，既係屬行政
    義務違反之處罰，並未排除行政罰法第7條第1項之適用，即
    行為人違反此行政法上義務之行為，出於故意或過失，方得
    依條款處罰。
  (二)本件受處分人余玉玲所有之車牌號碼LE-5448號自用小客車
    ，業由受處分人於98年3月2日至原處分機關辦理報廢登記，
    惟於99年2月11日上午9時28分許，林智福卻仍駕駛報廢登記
    之上開自小客車，行經國道一號汐五高架北21.8公里處，經
    警發現並製單舉發之事實，有內政部警政署國道公路警察局
    舉發違反道路交通管理事件通知單2份、汽車車輛異動登記
    書1紙在卷可憑（見原審卷第18頁反面、第19頁反面），復
    為受處分人所不爭，然受處分人於98年5月11日即以石啟俊
    侵占其經報廢之車號LE-5448號自用小客車為由，向桃園縣
    政府警察局桃園分局龍安派出所報案，嗣石啟俊因涉犯侵占
    罪嫌，由臺灣桃園地方法院檢察署檢察官偵查等情，有臺灣
    桃園地方法院檢察署98年度偵字第15268號案卷影本，及余
    玉玲98年5月11日警詢筆錄附於該案卷可稽，而受處分人余
    玉玲於98年5月11日警詢時即指述：98年2月中旬，石啟俊向
    伊借前揭自小客車，過二、三天後未還車，伊打電話跟石啟
    俊聯絡，他說該小客車已遭其姪子撞壞，並將車子開至保養
    廠修理，惟修理費用不便宜，石啟俊遂稱要以買賣方式將該
    部車買下，並將車牌拆下來交給伊至監理站報廢，惟石啟俊
    均未簽買賣契約，且聯絡不上石啟俊，嗣於98年5月11日下
    午，伊騎機車經過桃園市○○路時，發現石啟俊駕駛前揭自
    小客車，並懸掛石啟俊自己HU-0542號之車牌，伊將他攔下
    詢問，並要求返車，石啟俊仍置之不理而將車開走等語（見
    98年度偵字15268號卷第8頁），衡諸石啟俊於所涉侵占案件
    檢察官偵查時亦供承：伊有向余玉玲借車，伊將車輛借給在
    泰山的朋友林智福（綽號阿福），因為林智福跟伊說車子有
    撞到，伊有向余玉玲稱車輛在屏東撞壞，無法返還，余玉玲
    有叫伊拿大牌去報廢，然後賠錢給余玉玲，余玉玲於98年5
    月11日發現前揭自小客車懸掛HU-0542號之車牌，是因為該
    車牌是伊以前車子的車牌，伊沒有拿去報廢等語（見99年度
    偵緝字第1858號案卷第29頁），足徵受處分人將其所有車號
    LE-5448號自用小客車辦理報廢登記後欲處理報廢車輛，惟
    石啟俊避不見面，受處分人於98年5月11日始發現石啟俊駕
    駛上開自小客車行駛於道路，仍向石啟俊要求還車未果後，
    亦積極報警處理，堪認受處分人已盡汽車所有人之責，且受
    處分人於報警後，石啟俊未徵得受處分人同意，將已報廢登
    記之上開車輛交予林智福駕駛，林智福於99年2月11日駕駛
    上開報廢登記之自小客車當時，該小客車確非處於受處分人
    實力可得支配之狀態，即難認受處分人就上開報廢登記之汽
    車仍行駛之事實，有可歸責之事由，其並無故意或過失可言
    ，依行政罰法第7條第1項規定，自不能對受處分人科以道路
    交通管理處罰條例第12條第1項第9款、第2項所定之行政罰
    責。
  (三)再按道路交通管理處罰條例第85條第1項固規定：「本條例
    之處罰，受舉發違反道路交通管理事件之受處罰人，認為受
    舉發之違規行為應歸責他人者，應於舉發違反道路交通管理
    事件通知單應到案日期前，檢附相關證據及應歸責人相關證
    明文件，向處罰機關告知應歸責人，處罰機關應即另行通知
    應歸責人到案依法處理。逾期未依規定辦理者，仍依本條例
    各該違反條款規定處罰。」，該條項之規定係在規範受處罰
    人向處罰機關告知應歸責人之程序，及處罰機關因受處罰人
    逾期未告知應歸責人時之處置，並未排除行政罰法第7條第1
    項所規定「違反行政法上義務之行為非出於故意或過失者，
    不予處罰」之適用，且依道路交通管理處罰條例第85條第1
    項規定之文義，受處分人「逾期未依規定辦理」之效果，係
    處罰機關「仍依本條例各該違反條款規定處罰」，並未指發
    生失權之效果（參照本院暨所屬法院97年法律座談會刑事類
    提案第41號研討結果），則縱認抗告意旨所指舉發機關已將
    舉發通知單郵寄予受處分人，受處分人未依道路交通管理處
    罰條例第85條第1項之規定告知應歸責之人乙節屬實，惟受
    處分人既不服原處分機關上開裁決，並於法定期間內向原審
    法院聲明異議，且經查明其就上開報廢登記之汽車仍行駛之
    事實，並無可歸責之事由，而無故意或過失，業如前述，自
    仍須適用行政罰法第7條第1項規定，而不能對受處分人科以
    道路交通管理處罰條例第12條第1項第9款、第2項所定之行
    政罰責。
六、綜上，受處分人就其所有經報廢登記之車號LE-5448號汽車
    仍行駛之事實，並無可歸責之事由，其無故意或過失可言，
    依行政罰法第7條第1項規定，自不能對受處分人科以道路交
    通管理處罰條例第12條第1項第9款、第2項所定之行政罰責
    ，自應將原處分撤銷，改諭知受處分人不罰，以資適法。原
    審認原處分應予撤銷，並諭知受處分人不罰，核無違誤。本
    件抗告人執前詞提起抗告，顯無理由，應予駁回。
據上論斷，應依道路交通管理處罰條例第89條，道路交通事件處
理辦法第25條，刑事訴訟法第412條，裁定如主文。
中    華    民    國   100    年    4     月    28    日
                  刑事第二十庭審判長法  官  周盈文
                                    法  官  詹駿鴻
                                    法  官  林海祥
以上正本證明與原本無異。
不得再抗告。
                                    書記官  林敬傑
中    華    民    國   100    年    4     月    28    日